【裁判字號】    95,上訴,1179
【裁判日期】    950814
【裁判案由】    違反毒品危害防制條例
【裁判全文】
臺灣高等法院高雄分院刑事判決        95年度上訴字第1179號
    上  訴  人  臺灣高雄地方法院檢察署檢察官
    被      告  甲○○
上列上訴人因被告違反毒品危害防制條例案件，不服臺灣高雄地
方法院95年度訴字第654 號中華民國95年5月12日第一審判決（
起訴案號：臺灣高雄地方法院檢察署95年度毒偵字第725 號、第
787 號，及移送併案：95年度毒偵字第2774號），提起上訴，暨
移送併案（95年度毒偵字第4371號），本院判決如下：
    主  文
原判決關於施用第一級毒品及定執行刑部分，均撤銷。
甲○○連續施用第一級毒品，累犯，處有期徒刑壹年；扣案之第
一級毒品海洛因拾壹包（驗後淨重共點肆公克，空包裝袋重共
貳點零陸公克）、殘留有第一級毒品海洛因之針筒支、外止血
帶壹條、半透明鏟管壹支、黃色條紋鏟管壹支，均沒收銷燬，未
殘留有第一級毒品海洛因之針筒壹支，沒收。
    事  實
一、甲○○前於民國91年間因2 犯施用毒品案件，經臺灣高雄地
    方法院裁定送勒戒處所觀察、勒戒後，認有繼續施用毒品之
    傾向，再裁定送強制戒治，於92年9 月29日戒治期滿執行完
    畢，該案並經檢察官起訴，經臺灣高雄地方法院以91年訴字
    第3141號判處有期徒刑9 月確定，經與另案偽造文書案件定
    其應執行刑1 年7 月確定，於93年8 月16日縮刑期滿未經撤
    銷假釋，視為執行完畢。詎甲○○仍不知悔改，明知海洛因
    業經公告，列為毒品危害防制條例第2 條第2 項第1 款之第
    一級毒品，不得非法持有、施用，其仍基於施用第一級毒品
    海洛因之概括犯意，於前揭強制戒治執行完畢釋放後5 年內
    之94年4 月間某日起至95年1 月1 日某時止，在其位於高雄
    市楠梓區○○○路8 巷12號住處，以針筒注射之方式連續施
    用第一級毒品海洛因多次。嗣於(一)94年12月5 日19時20分許
    經警通知前往高雄市政府警察局楠梓分局接受採尿，經將其
    尿液送驗後，乃呈第一級毒品海洛因陽性反應。(二)於94年12
    月21日下午15時許，甲○○行經高雄市楠梓區○○○路52號
    814 超商前時，因行跡可疑為警臨檢盤查查獲，並當場扣得
    疑似第一級毒品海洛因1 小包（按：經送驗後並非毒品），
    另經甲○○同意後前往其上開住處搜索，當場扣得與劉源銘
    共有之第一級毒品海洛因11包（驗後淨重共計3.4 公克，空
    包裝袋重共2.06公克）、殘留有毒品海洛因反應之針筒3 支
    （按：另1 支無毒品反應）、外觀係橡皮管之止血帶1 條、
    半透明剷管1 支、黃色條紋鏟管1 支，嗣經其同意採集尿液
    送驗後，乃呈第一級毒品海洛因陽性反應。(三)於95年1 月2
    日10時許，經警通知前往高雄市政府警察局楠梓分局接受採
    尿，經將其尿液送驗後乃呈第一級毒品海洛因陽性反應，因
    而發現上情。(四)又承上開施用第一級毒品海洛因之概括犯意
    ，自95年1 月3 日起至同年月19日止，連續在高雄市楠梓區
    ○○○路8 巷12號住處，施用第一級毒品海洛因4 次，嗣於
    95年1 月19日13時許，經警通知到場採尿檢驗結果，呈海洛
    因陽性反應。
二、經高雄市政府警察局鼓山分局、楠梓分局分別移送臺灣高雄
    地方法院檢察署檢察官偵查起訴及移送原審暨本院併案審理
    。
    理  由
一、按除被告所犯為死刑、無期徒刑、最輕本刑為3 年以上有期
    徒刑之罪或高等法院管轄第一審案件者外，於前條第1 項程
    序進行中，被告先就被訴事實為有罪之陳述時，審判長得告
    知被告簡式審判程序之旨，並聽取當事人、代理人、辯護人
    及輔佐人之意見後，裁定進行簡式審判程序，刑事訴訟法第
    273 條之1 第1 項定有明文。本件經被告甲○○同意，適用
    簡式審判程序，因此依同法第273 條之2 之規定，不受第15
    9 條第1 項、第161 條之2 、第161 條之3 、第163 條之1
    及第164 條至第170 條規定之限制，核此敘明。
二、上開犯罪事實，業據被告甲○○於原審及本院審理中坦承不
    諱，且查：
  (一)被告4 次到案後同意為警採集送驗之尿液（送驗代碼分別為
    ：VＺ00000000000 、E279、D1064 、VＺ00000000000） ，經
    分別送請長榮大學及高雄市立凱旋醫院以層析質譜儀分析（
    GC/MS） 方法檢驗結果，均係呈第一級毒品嗎啡陽性反應，
    分別有長榮大學及凱旋醫院94年12月16日、95年1 月2 日、
    95年1 月9 日、95年2 月14日濫用藥物尿液檢驗報告書及尿
    液採證代碼對照表各4 紙附卷可稽。
  (二)又被告第1 次為警查獲時，自其家中扣得之第一級毒品海洛
    因11小包，經送驗後乃呈第一級毒品海洛因陽性反應（驗後
    淨重共計3.4 公克，空包裝袋重共計2.06公克），另扣得之
    針筒4 支，其中有3 支經送驗後係呈第一級毒品海洛因陽性
    反應，外觀係橡皮管之止血帶1 條、半透明剷管1 支、黃色
    條紋鏟管1 支，經送驗後均呈海洛因毒品陽性反應，均有法
    務部調查局鑑定通知書1 紙、高雄醫學大學附設中和紀念醫
    院檢驗報告7 紙在卷可稽，是被告自白其施用海洛因之事實
    ，乃與前揭檢驗報告及證據相符，其施用第一級毒品犯行堪
    予認定。
  (三)被告前於91年間因2 犯施用毒品案件，經原審法院裁定送勒
    戒處所觀察、勒戒後，認有繼續施用毒品之傾向，再裁定送
    強制戒治，於92年9 月29日戒治期滿執行完畢，有臺灣高等
    法院被告前案紀錄表附卷可參，其於強制戒治執行完畢釋放
    後，5 年內再犯本件施用第一級毒品罪，依修正後毒品危害
    防制條例第23條第2 項規定，應依法追訴論科。
三、按海洛因屬毒品危害防制條例第2 條第2 項第1 款所規定之
    第一級毒品，核被告甲○○所為，係犯毒品危害防制條例第
    10條第1 項之施用第一級毒品罪。被告持有海洛因之低度行
    為，應為其後施用海洛因之高度行為所吸收，不另論罪。查
    被告甲○○行為後，94年1 月7 日立法院修正三讀通過之刑
    法，經總統於94年2 月2 日公布，自95年7 月1 日施行，修
    正後之刑法刪除第56條關於連續犯之規定。而連續犯之刪除
    雖非犯罪構成要件之變更，但顯已影響行為人刑罰之法律效
    果，自屬法律有變更，依新法第2 條第1 項規定，比較新、
    舊法結果，仍應適用較有利於被告之行為時法律即舊法論以
    連續犯（最高法院95年第8 次刑事庭會議決議參照）。被告
    先後多次施用第一級毒品海洛因之行為，時間緊接，手法相
    同，並觸犯構成要件相同之罪，顯係基於概括犯意反覆為之
    ，為連續犯，應以一罪論，並依法加重其刑。公訴人雖未就
    上開犯罪事實欄一(三)(四)被查獲之犯行起訴，然此部分與被告
    施用第一級毒品海洛因論罪科刑部分，既有連續犯之裁判上
    一罪關係，依刑事訴訟法第267 條規定，犯罪事實一部經起
    訴者，其效力及於全部，該部分既經檢察官移送併案審理，
    本院自得加以審判。又被告前因毒品案件、偽造文書案件，
    經原審法院定其應執行刑1 年7 月確定，於93年8 月16日縮
    刑期滿未經撤銷假釋視為執行完畢，有臺灣高等法院被告前
    案紀錄表在卷可稽，其於上開徒刑執行完畢後，5 年以內確
    係故意再犯本件有期徒刑之罪，不論依修正前之刑法第47條
    ，或修正後之刑法第47條第1 項之規定，均構成累犯，對被
    告而言並無有利或不利之情形，然因綜合比較新舊法結果，
    適用最有利於被告之法律，本案既然適用修正前刑法第56條
    連續犯之規定，為免造成法律割裂適用之結果，故仍應依修
    正前刑法第47條規定，加重其刑，本件有2 以上刑之加重事
    由，遞加重之。
四、原判決就被告甲○○施用第一級毒品部分，以被告罪證明確
    ，因予論罪科刑，固非無見：惟查：被告自95年1 月3 日起
    至同年月19日止，連續在高雄市楠梓區○○○路8 巷12號住
    處，施用第一級毒品海洛因4 次部分，原審未及一併審酌，
    尚有未洽。公訴人上訴意旨，執此指摘原判決該部分不當，
    為有理由，自應由本院將原判決該部分及定應執行刑部分均
    予以撤銷。爰審酌被告因施用毒品案件，屢經觀察勒戒、強
    制戒治後，仍未戒絕毒品，顯見其戒毒意志不堅，惟念其施
    用毒品乃自戕一己健康，尚未危害他人，且犯後坦承犯行、
    態度良好等一切情狀，量處有期徒刑1 年。扣案之第一級毒
    品海洛因11包（驗後淨重共計3.4 公克，空包裝袋重共計2.
    06公克）、殘留有第一級毒品海洛因之針筒3 支、外觀係橡
    皮管之止血帶1 條、半透明剷管1 支、黃色條紋鏟管1 支，
    因海洛因包裝袋及針筒等物品上均殘留有些微毒品，客觀上
    無法析離，應視同毒品，而均應連同毒品本身併依毒品危害
    防制條例第18條第1 項前段規定，宣告沒收銷燬；另扣案未
    殘留有毒品反應之針筒1 支，係被告預備施用第一級毒品所
    用之物，應依刑法第38條第1 項第2 款規定，宣告沒收；至
    於扣案無毒品反應之白粉1 包，因非毒品，則毋庸宣告沒收
    銷燬或沒收。
五、被告被訴施用第二級毒品甲基安非他命部分，經原審判處有
    期徒刑4 月，未據被告或公訴人上訴上訴，而告確定，併此
    敘明。
據上論結，應依刑事訴訟法第369 條第1 項前段、第364 條、第
299 條第1 項前段、第273 條之1 第1 項、第273 條之2 ，毒品
危害防制條例第10條第1 項、第18條第1 項前段，刑法第11條前
段、第2 條第1 項、第38條第1 項第2 款，修正前刑法第56條、
第47條，判決如主文。
本案經檢察官張其主到庭執行職務。
中    華    民    國    95    年    8     月    14    日
                  刑事第二庭    審判長法  官  林正雄
                                      法  官  陳啟造
                                      法  官  黃壽燕
以上正本證明與原本無異。
如不服本判決應於收受本判決後10日內向本院提出上訴書狀，其
未敘述上訴理由者，並得於提起上訴後10日內向本院補提理由書
狀（均須按他造當事人之人數附繕本）「切勿逕送上級法院」。
中    華    民    國    95    年    8     月    14    日
                                      書記官  王婉蓉
附錄本件判決論罪科刑法條：
毒品危害防制條例第10條
  施用第一級毒品者，處6 月以上5 年以下有期徒刑。
  施用第二級毒品者，處3 年以下有期徒刑。


司法院資訊處製作；財團法人民間司法改革基金會備份。
